---
title: "Tarea 1"
author: "Pedro Montenegro"
date: "13/9/2019"
output: html_document
---

```{r setup, include=FALSE}
knitr::opts_chunk$set(echo = TRUE)
```

```{r message=FALSE, warning=FALSE}
library(sf)
library(sp)
library(spData)
library(tidyverse)
library(tmap)
library(mapview)
```

```{r include=FALSE}
africa = world %>% 
  filter(continent == "Africa", !is.na(iso_a2)) %>% 
  left_join(worldbank_df, by = "iso_a2") %>% 
  select(name, subregion, gdpPercap, HDI, pop_growth) %>% 
  st_transform("+proj=aea +lat_1=20 +lat_2=-23 +lat_0=0 +lon_0=25")
```

```{r}
plot(africa$HDI)
```

```{r}
tm_africa <- tm_shape(africa) +
tm_polygons("HDI", 
          palette = "RdYlBu")
```

```{r}
m = mapview::mapview(africa)
m@map
```

Create a map showing the geographic distribution of the Human Development Index (HDI) across Africa with:

base graphics (hint: use plot()) and
tmap (hint: use tm_shape(africa) + ...).
Name two advantages of each approach
Bonus: name 2 other packages could be used to show the same data?

# Siga esta presentación y haga el ejercicio de la pag 16
# https://geocompr.github.io/presentations/04_viz.html#1
# Las preguntas que debe responder son las siguientes:
 
# Cree un mapa que muestre la distribución geográfica de el Human Development Index (HDI) en el continente africano, esto usando:

# (1) base graphics (hint: use plot()) 
# (2) tmap (hint: use tm_shape(africa) + ...).
# 
# Edite los gráficos con un título, una descripción, fuente y todos los detalles que considere necesarios.
# Ahora, escriba dos ventajas de cada opción.

## Código sugerido: 
  
library(sf)
library(spData)
library(tidyverse)
install.packages('spDataLarge',repos='https://nowosad.github.io/drat/',type='source')

africa = world %>% 
  filter(continent == "Africa", !is.na(iso_a2)) %>%
  left_join(worldbank_df, by = "iso_a2") %>% 
  select(name, subregion, gdpPercap, HDI, pop_growth) %>% 
  st_transform("+proj=aea +lat_1=20 +lat_2=-23 +lat_0=0 +lon_0=25")

plot(africa[,"HDI"])

library(tmap)
tm_shape(africa) + tm_polygons("HDI", palette = "RdYlBu")
