---
title: "Clase3"
author: "Pedro Montenegro"
date: "29/8/2019"
output: html_document
---

```{r setup, include=FALSE}
knitr::opts_chunk$set(echo = TRUE)
```


```{r}
#librerías
library(sp)
library(dplyr)
library(sf)
library(spData)
library(here)
library(rgdal)
library(raster)
```


# El enlace para compartir info

https://pad.carpentries.org/lab1

```{r}
name <- LETTERS[1:10]
longitude <- c(-111.6, -120.4, -116.7, -113.5, -115.5, 
               -120.8, -119.5, -113.7, -113.7, -110.7)

latitude  <- c(45.3, 42.6, 38.9, 42.1, 35.7, 38.9,
               36.2, 39, 41.6, 39.9)

estaciones<-cbind(longitude, latitude)
set.seed(1)

precip<-(runif(length(latitude))*10)^3
psize<- 1 +precip/500
  
plot(estaciones, cex=psize,pch=20,col= "blue", main= "Precipitacion (mm/año)")
text(estaciones, name, pos=4)
#leyenda

breaks <- c(100,500,1000,2000)
legend("topright", legend = breaks,pch = 20, 
       pt.cex = psize, col="blue", bg= "gray")

lon <- c(-116.8, -114.2, -112.9, -111.9, 
         -114.2, -115.4, -117.7)
lat  <- c(41.3, 42.9, 42.4, 39.8, 37.6, 38.3, 37.6)
x <- cbind(lon, lat)

plot(estaciones, main= "Precipitación (mm/año)")
polygon(x,col = "blue", border= "light blue")
lines(estaciones, lw= 3, col="red")
points(x,cex=2, pch=20)
points(estaciones, cex=psize,col="red")
```


```{r}
wst<-data.frame(longitude, latitude, name, precip)
wst
```

```{r}
longitude <- c(-116.7, -120.4, -116.7, -113.5, -115.5, -120.8, -119.5, -113.7, -113.7, -110.7)
latitude <- c(45.3, 42.6, 38.9, 42.1, 35.7, 38.9, 36.2, 39, 41.6, 36.9)
lonlat <- cbind(longitude, latitude)

pts<- SpatialPoints(lonlat)
class(pts)

showDefault(pts)
```

Que es bbox, son el marco max lat, lont, y minimos, además las proyecciones.

Como se puede co¿ambiar la proyeccion 

```{r}
crdref<- CRS("+proj=longlat +datum=WGS84")
ptsdf <- SpatialPoints(lonlat, proj4string =  crdref)

df<- data.frame(ID=1:nrow(lonlat),precip= (latitude -30)^30)

ptsdf<- SpatialPointsDataFrame(pts, data= df)
ptsdf

str(ptsdf)
```


```{r}
lon <- c(-116.8, -114.2, -112.9, -111.9, 
         -114.2, -115.4, -117.7)
lat  <- c(41.3, 42.9, 42.4, 39.8, 37.6, 38.3, 37.6)
x <- cbind(lon, lat)


lns <- splines(lonlat, crs= crdref)
lns

pols<- spPolygons(lonlat, crs= crdref)
pols

lon <- c(-116.8, -114.2, -112.9, -111.9, -114.2, -115.4, -117.7)
lat <- c(41.3, 42.9, 42.4, 39.8, 37.6, 38.3, 37.6) 
lonlat <- cbind(lon, lat)

plot(pols, axes= TRUE, las= 1)
plot(pols, border= "blue", col= "yellow",lwd=3, add=TRUE)
points(pts, col= "red", pch=20, cex=3)

```

CRear un objeto raster
Es una grilla

shp se puede convertir en un raster

Códigos geograficos más comunes.


```{r}
r <- raster(ncol= 10, nrow=10, xmx= -80, xmn=-150, ymn= 20, ymx=60)
values(r)<- runif(ncell(r))
plot(r)

#como cualquier objeto espacial se le puede agregar 

plot(pols, border= "blue", lwd= 2, add= TRUE)
points(lonlat, col= "red", pch= 20, cex= 3)
# para crear tres capas distrintas con stack para qure guarde

r2<- r*r
r3 <- sqrt(r)
s <- stack(r,r2,r3) # tiene que tener el mismo capas
s

plot(s)
```

# lgdal

Se puede descargar en la máquima, con arcgis tienen ese tipo de archivos, poligonos, ect.


```{r}
filename <- system.file("external/lux.shp", package= "raster")
filename
s <- shapefile(filename)
str(s)

plot(s)
```

El shp puede ser muy variable solo vienen pligonos lines o variables.

```{r}
#asignarles valores a los raster

shapefile(s, "test:shp", overwrite= TRUE)
ff <- list.files(patt= "^test")
file.remove(ff)

f <- system.file("external/rlogo.grd",package="raster")
f

r1 <- raster(f)
r1

plot(r1)

r2 <- raster(f, band=2)
b <- brick(f) # similar a stack 

plot(b)

s <- stack(f)
plot(s)

```


Revistas de epideomiologías, en la u.

* spatial statisc
* Articulo a procesos puntuales el primer articulo

ortografica y mercator

```{r}
library(raster)
library(rgeos)
library(rgdal)
f <- system.file("external/lux.shp", package="raster")
library(raster)
p <- shapefile(f)
p
par(mai=c(0,0,0,0))
plot(p)

#si quiero ver los datos que estan en luxemburgo
d<- data.frame(p)
head(d)
str(d)

g <- geom(p)
head(g)

# se puede crear variables nuevas 

p$NAME_2

p[, "NAME_2"] # sigue siendo df

set.seed(0)
p$new <- sample(letters, length(p))

# con NULL se quita

dfr <- data.frame(District= p$NAME_1, Canton= p$NAME_2, Value= round(runif(length(p),100,1000)))
dfr<- dfr[order(dfr$Canton),]

pm <- merge(p, dfr, by.x=c("NAME_1", "NAME_2"), by.y= c("District","Canton"))

#seleccionar 1

i <- which(p$NAME_1=="Grevenmacher")
g <- p[i,]
g
plot(g)


z<- raster(p, nrow=2, ncol=2, vals= 1:4)
names(z) <- "Zone"
plot(z)


z <- as(z, "SpatialPolygonsDataFrame")

z # una capa te respeta los limites

z2<- z[2,]

plot(p)
plot(z, add=TRUE, border= "blue", lwd=2)
plot(z2, add= TRUE, border= "red", density= 3, col= "red")

# junta con un objeto unido de los dos

b <- bind(p,z)
head(b)
tail(b)

plot(z2, add= TRUE, border= "red, density= 3, col= green")
     
     
pa <- aggregate(p, by= "NAME_1")

za <-aggregate(z)

plot(za, col= "light gray", border= "light gray", lwd= 5)
plot(pa, add=TRUE, col= rainbow(3), border= "white")

e <- erase(p,z2)
plot(e)

plot(intersect(p,z2))


e <- extent(6,6.4,49.7,50)
pe<- crop(p,e)
plot(p)
plot(pe, col= "light blue", add= TRUE)

#uniones

u <- union(p,z)
u <- p+z
u

set.seed(5)

plot(u, col=sample(rainbow(length(u))))

# mas importante
cov <- cover(p,z)
cov

plot(cov)

#diferencia simetrica

dif  <- symdif(z,p)
plot(dif, col= rainbow(length(dif)))

class(dif)
```



```{r}
filename <- system.file("external/test.grd", package = "raster")
filename
r <-raster(filename)

hasValues(r)
inMemory(r)

plot(r, main= "RasterLayer") 

r1 <- r2 <- r3 <- raster(nrow=10, ncol=10)

values(r1) <- runif(ncell(r1))
values(r2) <- runif(ncell(r2))
values(r3) <- runif(ncell(r3))

s <- stack(r1,r2,r3)
s

b1 <- brick(r1,r2,r3)
b2 <- brick(s)

b1;b2

b1==b2
```


# sin quitar memoria

Próxima clase ver como hacer los mapas para el trabajo 1